【裁判字號】    99,裁,1635
【裁判日期】    990722
【裁判案由】    敬老福利生活津貼
【裁判全文】
最  高  行  政  法  院  裁  定
                                      99年度裁字第1635號
上  訴  人  甲○○
                          送達地址：高雄市前金區中正四路
                          211號7樓之3
被 上訴 人  內政部
代  表  人  江宜樺
上列當事人間敬老福利生活津貼事件，上訴人對於中華民國99年
4月7日臺北高等行政法院98年度簡字第645號判決，提起上訴，
本院裁定如下：
    主  文
上訴駁回。
上訴審訴訟費用由上訴人負擔。
    理  由
一、按對於高等行政法院判決之上訴，非以其違背法令為理由，
    不得為之，行政訴訟法第242條定有明文。依同法第243條第
    1項規定，判決不適用法規或適用不當者，為違背法令；而
    判決有同條第2項所列各款情形之一者，為當然違背法令。
    是當事人對於高等行政法院判決上訴，如依行政訴訟法第24
    3條第1項規定，以高等行政法院判決有不適用法規或適用不
    當為理由時，其上訴狀或理由書應有具體之指摘，並揭示該
    法規之條項或其內容；若係成文法以外之法則，應揭示該法
    則之旨趣，倘為司法院解釋或本院之判例，則應揭示該判解
    之字號或其內容。如以行政訴訟法第243條第2項所列各款情
    形為理由時，其上訴狀或理由書，應揭示合於該條項各款之
    事實。上訴狀或理由書如未依此項方法表明者，即難認為已
    對高等行政法院判決之違背法令有具體之指摘，其上訴自難
    認為合法。上訴狀內未表明上開所述之上訴理由，又未於提
    起上訴後20日內提出理由書，經高等行政法院送交卷宗於本
    院者，本院應以其上訴為不合法，毋庸命補正，逕以裁定駁
    回之。
二、上訴人於民國95年1月6日向勞工保險局申請發給敬老福利生
    活津貼（下稱敬老津貼），經該局認上訴人已於軍方領取軍
    人退休俸（終身生活補助費）一次退休金，不符行為時敬老
    福利生活津貼暫行條例（已於97年9月30日廢止）第3條第1
    項第2款規定，乃以95年2月24日保受福字第09566085350號
    函復不予發給，上訴人提出申復，該局以95年5月9日保受福
    字第09510034750號函復仍不予發給。嗣上訴人於98年3月12
    日再申請溯自94年12月22日核發本件敬老津貼，主張：上訴
    人49年12月19日入伍，53年12月18日退伍時係依陸海空軍士
    官服役條例第21條第1項第2款規定領取「退伍金」，而非同
    條項第3款等同終身退休俸之退伍金云云。勞工保險局以98
    年3月26日保國三字第09810019070號函復（原處分）略以：
    「……臺端申請敬老福利生活津貼案，前經本局以臺端已領
    取國防部之軍人一次退伍金，乃依敬老福利生活津貼暫行條
    例第3條第1項第2款規定，以95年2月24日保受福字第095660
    85350號函核定所請敬老福利生活津貼不予發給，嗣臺端不
    服本局之核定，經由彰化縣二林鎮公所向本局申復，本局亦
    以95年5月9日保受福字第09510034750號函復臺端所請敬老
    福利生活津貼仍不予發給在案。復據國防部海軍司令部函稱
    ，臺端於49年12月19日入伍，53年12月18日以下士階退伍，
    服現役年資計4年，依陸海空軍士官服役條例支領一次退伍
    金在案。據此，臺端仍屬敬老福利生活津貼暫行條例第3條
    第1項第2款之排除對象，本局前核定不予發給臺端敬老福利
    生活津貼，並無違誤。」上訴人不服，循序提起行政訴訟，
    求為判決撤銷訴願決定及原處分，另為適法之處分，經臺北
    高等行政法院適用簡易程序判決駁回。
三、上訴人對於原審判決上訴，主張：上訴人係於49年12月19日
    入伍服海軍陸戰隊第73梯次常備兵義務役(法定役期3年)期
    滿，志願留營轉服預備士官役(1年)至53年12月18日退伍生
    效日止計服役4年，是上訴人服士官役現職應認服役未逾3年
    ，依陸海空軍士官服役條例第21條第1項第1款規定，應不發
    給退伍金，被上訴人認服役逾3年以上，依同條例第21條第1
    項第2款規定，所領取者為一次退伍金，顯與事實不符；原
    判決就上訴人義務兵役幾年？兵階為何？服預備士官係自何
    年、月、日起役？並士官現役實職年資幾年等重要證據未詳
    加調查，難謂無違背法令等語。雖以該判決違背法令為由，
    惟核其上訴理由，係就原審取捨證據、認定事實之職權行使
    所論斷：上訴人於49年12月19日入伍，服役4年後於53年12
    月18日退伍，並已依當時有效之陸海空軍士官服役條例第21
    條第1項第2款規定領取退伍金（支領一次退伍金），屬敬老
    福利生活津貼暫行條例第3條第1項第2款之排除對象；上訴
    人雖主張退伍當時領取之一次退伍金之金額偏低，然被上訴
    人亦陳稱金額或許偏低原因，或肇因當時退除制度未臻健全
    或限於政府財政因素，且幣值不同於今日，另國防部海軍司
    令部考量上訴人領取之一次退伍金偏低，亦依據「退伍除役
    軍官士官退給與補助金發給辦法」規定，以(89)挹管字第05
    12號發給上訴人補助金在案，故本件亦於退伍後36年，再領
    取補助金（退伍金之補助金），是上訴人主張所領取之一次
    退伍金金額偏低，並非一次退休金云云，亦非可採等情，任
    意指摘其為不當，而非具體表明合於不適用法規、適用法規
    不當、或行政訴訟法第243條第2項所列各款之情形，難認對
    該判決之如何違背法令已有具體之指摘。依首開規定及說明
    ，應認其上訴為不合法。又簡易訴訟當事人上訴，應表明所
    涉法律見解具原則性情事，經本院許可後，其上訴始為合法
    。如未表明，經命補正後，仍未補正，即應裁定駁回其上訴
    。本件為簡易訴訟，上訴人未表明有何法律見解涉及原則性
    ，惟如前所述，上訴人之上訴未具體表明上訴理由，其上訴
    為不合法，應逕行駁回，自無庸命上訴人補正本件有無所涉
    法律見解具原則性情事，併此敘明。
四、據上論結，本件上訴為不合法。依行政訴訟法第249條第1項
    前段、第104條、民事訴訟法第95條、第78條，裁定如主文
    。
中    華    民    國    99    年    7     月    22    日
                    最高行政法院第五庭
                        審判長法官  黃  璽  君
                              法官  王  碧  芳
                              法官  鄭  忠  仁
                              法官  吳  東  都
                              法官  陳  金  圍

以  上  正  本  證  明  與  原  本  無  異
中    華    民    國    99    年    7     月    23    日
                              書記官  彭  秀  玲

司法院資訊處製作；財團法人民間司法改革基金會備份。
